【裁判字號】    97,上易,397
【裁判日期】    970416
【裁判案由】    毀損等
【裁判全文】
臺灣高等法院刑事判決                 97年度上易字第397號
上  訴  人
即  被  告  丙○○
上列上訴人因毀損等案件，不服臺灣士林地方法院96年度易字第
1089號，中華民國96年11月8日第一審判決（起訴案號：臺灣士
林地方法院檢察署95年度偵字第12200號），提起上訴，本院判
決如下：
    主  文
原判決撤銷。
丙○○以加害身體之事，恐嚇他人致生危害於安全，處罰金新臺
幣壹仟元，減為罰金新台幣伍百元。
丙○○被訴毀損部分，無罪。
    事  實
一、丙○○受位於臺北市○○區○○街208 號百齡大廈（以下簡
    稱百齡大廈）信託人詹慕山之託為查明該大廈使用情形，於
    民國95年9月3日下午4時45分許，偕同黃建義（未據起訴）
    一同前往百齡大廈，竟手持噴漆罐，在百齡大廈3樓樓梯口
    附近牆壁上，噴寫「不收垃圾」、「4樓之6已搬走，屋主不
    追究、6樓之8已搬走，地主不追究」，另於3樓之9戊○○住
    處牆壁噴寫「戊○○」等字，嗣該大廈住戶乙○○、丁○○
    、甲○○、己○○等人發現牆壁遭噴漆，而在該大廈4樓樓
    梯間將丙○○圍住並報警處理（乙○○、丁○○、甲○○、
    己○○涉犯妨害自由部分，另為不起訴處分），乙○○、丁○○、甲○○、己○○等人於等待警察前來處理時，共同以
    「幹你娘，老雞巴」等穢語，辱罵丙○○，又以「把她打死
    」、「不要讓她走」等加害生命之言詞恐嚇丙○○（乙○○
    、丁○○、甲○○、己○○所涉公然侮辱及恐嚇危害安全罪
    業經原審另案判決在案），詎丙○○當場亦基於恐嚇之犯意
    ，朝現場之乙○○、丁○○、甲○○、己○○揚言：「你們
    不搬，就要你們死得很難看，不然就叫兄弟在外面堵你們」
    等加害生命、身體之言詞恫嚇，使乙○○、丁○○、甲○○
    、己○○心生畏懼，致生危害於安全。
二、案經乙○○、丁○○、甲○○、己○○訴由臺北市政府警察
    局士林分局報請臺灣士林地方法院檢察署檢察官偵查起訴。
    理  由
壹、有罪部分
一、訊據被告丙○○矢口否認有恐嚇之犯行，並辯稱：伊沒有向
    乙○○、丁○○、甲○○、己○○、戊○○說：「你們不搬
    ，就要你們死得很難看，不然就叫兄弟在外面堵你們」等語
    恐嚇告訴人乙○○、丁○○、甲○○、己○○云云。
二、經查：上揭事實，業據告訴人乙○○、丁○○、甲○○、己○○於原審偵審中指訴綦詳（見偵卷第59頁、第93頁、第16
    6頁、第173頁、原審卷第45至52頁），核與證人陳志富於檢
    察官偵查中證稱：伊當天接小孩回家，伊看到被告及黃建義
    在3樓噴漆，伊繼續往上走，就聽到被告對別人講說，你們
    要是不搬走會死的很難看，我們住戶都很怕她，因為她曾經
    叫流氓來按門鈴，叫人家簽切結書等情大致相符（見偵卷第
    147、172頁），足認被告確有於上揭時地恐嚇告訴人乙○○
    、丁○○、甲○○、己○○甚明，被告所辯，無非空言，不
    足採信。本件事證明確，被告犯行洵堪認定。
三、核被告所為，係犯刑法第305條恐嚇罪。被告犯罪時間在96
    年4 月24日以前，應依中華民國九十六年罪犯減刑條例第2
    條第1項第3款之規定，減其刑期二分之一。
四、原審因予論罪科刑，固非無見。惟查：被告係與黃建義一同
    前往上開百齡大廈噴漆，遭告訴人乙○○、丁○○、甲○○
    、己○○發現後，將渠等包圍，並報警處理，於等待警察前
    來處理時，告訴人等共同以言詞侮辱被告，被告始強出言詞
    恐嚇告訴人等，而斯時案外人戊○○並無在現場，是被告恐
    嚇之對象並不包括案外人戊○○，乃原判決認被告係單獨一
    人前往上開百齡大廈噴漆，且被告出言恐嚇之對象包含案外
    人戊○○，自有未洽。被告上訴意旨，任意指摘原判決量刑
    過重，雖無理由，但原判決既有上開可議，自應由本院將原
    判決撤銷改判。爰審酌被告雖受人請託辦理上開大廈住戶遷
    讓事宜，不思以正當方法處理，而以噴漆等手段強迫告訴人
    及其他住戶搬離，於遭告訴人發現後，又未採取即時離去之
    措施，反在現場以言詞恐嚇告訴人，惟念其係遭告訴人包圍
    且以言詞侮辱，始以言詞恐嚇告訴人等一切情狀，量處罰金
    1,000元，再依中華民國九十六年罪犯減刑條例第2條第1項
    第3款之規定，減為罰金新台幣500元。
貳、無罪部分：
一、公訴意旨另以：被告丙○○受位於臺北市○○區○○街208
    號百齡大廈（以下簡稱百齡大廈）信託人詹慕山之託為查明
    該大廈使用情形，於民國95年9月3日下午4時45分許，偕同
    不知情欲購屋之黃建義前往百齡大廈看屋，竟基於毀損之故
    意，在百齡大廈3 樓樓梯口附近牆壁，以手持之噴漆罐噴寫
    「不收垃圾」、「4樓之6已搬走，屋主不追究、6樓之8已搬
    走，地主不追究」、另於3樓之9戊○○住處牆壁噴寫「戊○○」等字，造成百齡大廈3樓公用樓梯及戊○○住處牆壁污
    損，足生損害於該3樓住戶乙○○、丁○○、甲○○、己○○、戊○○，因認被告此部分尚涉犯刑法第354條之毀損罪
    云云。
二、按犯罪事實應依證據認定之，無證據不得認定犯罪事實；又
    不能證明被告犯罪者，即應諭知無罪之判決，刑事訴訟法第
    154條第2項、第301條第1項分別定有明文。次按認定不利於
    被告之事實，須依積極證據，苟積極證據不足為不利於被告
    事實之認定時，即應為有利於被告之認定，更不必有何有利
    之證據；又刑法之毀損罪，以使所毀損之物，失其全部或一
    部之效用為構成要件，有最高法院30年上字第816號、47年
    台非字第34號判例意旨前段可資參照。
三、本件公訴人認被告涉有上開毀損之犯行，無非以被告自白、
    告訴人乙○○、丁○○、甲○○、己○○、戊○○之指訴以
    及被告以噴漆灌於牆壁上噴寫「不收垃圾」之照片一幀等為
    其主要論據。
四、訊據被告固坦承有於百齡大廈噴漆之事實，惟矢口否認有毀
    損之犯行，並辯稱：毀損必須有致令不堪使用，而使其喪失
    效用而言，本件被告所為之噴漆行為對於房屋結構並無任何
    損害，亦無不能使用之情事，與毀損之構成要件不符。況被
    告所為之噴漆之行為，因已觸犯社會秩序維護法，而遭原審
    法院處以罰鍰新臺幣3,000元在案等語。
五、經查：被告在上開百齡大廈住戶的牆壁上噴漆等情，業據被
    告自承明確（見偵卷第57頁、原審卷第34頁），核與告訴人
    乙○○、丁○○、甲○○、己○○、戊○○之指訴情節大相
    符，並有被告以噴漆灌於牆壁上噴寫「不收垃圾」之照片一
    幀在卷可稽，從而上開百齡大廈住戶的牆壁上之噴漆，固可
    認定係被告所為無疑，惟被告之噴漆行為，僅造成上開大廈
    牆壁之美觀受影嚮，並未致使上開大廈牆壁喪失全部或一部
    效用，未毀損告訴人等居住效用而致令不堪使用之情形，揆
    諸前揭說明，尚與刑法第354條毀損罪構成要件有間，自難
    以該罪相繩。此外，復查無其他積極證據，足資證明被告有
    公訴人所指之毀損犯行，自屬不能證明其犯罪。
六、原審未詳加審究，遽以對於被告毀損部分論罪科刑，尚有違
    誤。被告上訴意旨，否認此部分犯罪，為有理由，自應由本
    院將原判決予以撤銷，並依法諭知被告無罪之判決，以免冤
    抑。
據上論斷，應依刑事訴訟法第369條第1項前段、第364條、第299
條第1項前段、第301條第1項前段，刑法第305條，刑法施行法第
1條之1，中華民國九十六年罪犯減刑條例第2條第1項第3款、第7
條，判決如主文。
本案經檢察官黃柏齡到庭執行職務。
中    華    民    國    97    年    4     月    16    日
                  刑事第十九庭  審判長法  官  黃金富
                                      法  官  洪昌宏
                                      法  官  魏新國
以上正本證明與原本無異。
不得上訴。
                                      書記官  楊秋鈴
中    華    民    國    97    年    4     月    17    日
附錄本案論罪科刑法條之依據：
中華民國刑法第305條：
（恐嚇危害安全罪）
以加害生命、身體、自由、名譽、財產之事，恐嚇他人致生危害
於安全者，處2 年以下有期徒刑、拘役或3 百元以下罰金。


司法院資訊處製作；財團法人民間司法改革基金會備份。
